臺灣屏東地方法院交通事件裁定　　　　 94年度交聲更字第1號
移
異　議　人　甲○○　男　52歲.
上列異議人因違反道路交通管理處罰條例案件，對於交通部公路
總局屏東監理站民國93年5月10日之裁決所為之處分（屏監違字
第駕裁82-BC00 00000號）聲明異議，本院裁定如下：
    主  文
原處分撤銷。
甲○○汽車駕駛人，駕駛汽車不遵守道路交通標線之指示，處罰
鍰新臺幣壹仟捌佰元，並予記違規點數壹點。
    理  由
一、原處分意旨略以：異議人即受處分人甲○○於民國90年9月
    19日15時21分許，駕駛車牌號碼ＶＡ—7730號自用小貨車行
    經高雄市○○路與水管路口時，因未遵守道路交通標線之指
    示，為高雄市政府警察局交通大隊依採證照片逕行舉發。原
    處分機關即移送機關交通部公路總局屏東監理站經查證後，
    復以異議人之上述違規事實明確，而依照道路交通管理處罰
    條例第60條第2項第3款及第63條第1項之規定，裁處異議人
    罰鍰新臺幣1800元，並記違規點數一點，罰鍰限於93年6 月
    9日前繳納，如逾期不繳納罰緩，則自93年6月10日起易處吊
    扣駕駛執照2個月，並限於93年6月24日前繳送執行，若逾期
    未繳送駕駛執照，則自93年6月25日起易處吊銷，並逕行註
    銷駕駛執照等語。
二、按「汽車駕駛人，駕駛汽車有左列情形之一，而本章各條無
    處罰之規定者，處新臺幣900元以上1800元以下罰鍰：(三)不
    遵守道路交通標誌、標線、號誌之指示者。」，道路交通管
    理處罰條例第60條第2項第3款定有明文。次按「汽車駕駛人
    違反第60條第1項、第2項第1款至第3款情形之一者規定者，
    除依原條款處罰鍰外，並予記違規點數一點。」，道路交通
    管理處罰條例第63條第1項第1款亦定有明文。另就未依規定
    繳納罰鍰者，道路交通管理處罰條例第65條第1項、第67條
    第3項亦有「汽車所有人、駕駛人違反道路交通管理，經主
    管機關裁決後逾十五日未向管轄地方法院聲明異議，或其聲
    明異議經法院裁定確定，而不依裁決或裁定繳納罰鍰或不繳
    銷汽車牌照或駕駛執照者，由公路主管機關逕行註銷。(二)經
    處分吊扣汽車牌照或駕駛執照者，按其吊扣期間加倍處分；
    仍不依限期繳送汽車牌照或駕駛執照者，吊銷其汽車牌照或
    駕駛執照，(三)罰鍰不繳者，按其罰鍰數額，易處吊扣汽車牌
    照或駕駛執照一個月至三個月；不依期限繳送汽車牌照或駕
    駛執照者，吊銷其汽車牌照或駕駛執照。」、「汽車駕駛人
    ，曾依本條例其他各條規定吊銷駕駛執照者，一年內不得考
    領駕駛執照。」之規定。再按違反道路交通管理事件統一裁
    罰標準及處理細則第五條之規定，處理違反道路交通管理事
    件，有關文書送達之程序，準用行政程序法之規定。而「送
    達，於應受送達人之住居所、事務所或營業所為之。」、「
    書面之行政處分自送達相對人及已知之利害關係人起；書面
    以外之行政處分自以其他適當方法通知或使其知悉時起，依
    72條第1項前段、第110條第1項亦定有明文。
三、訊據異議人甲○○就前揭違規之事實固不否認，惟辯稱本件
    裁決書作成時，伊之住所已遷移至高雄市大同區○○○路17
    0巷15號，惟原處分機關仍將裁決書寄送至伊之原住所即屏
    東縣東港鎮○○街37之3號，而居住該處之伊岳母郭羅闖年
    已70餘歲，未受教育且不識字，竟持伊疏未取走之印章蓋印
    於郵差所送之掛號收執聯而收受裁決書，事後亦未將裁決書
    轉交予伊，是本件裁決書並未合法送達，自未發生效力等語
    。經查：
  (一)本件異議人之
    7之3號遷入高雄市大同區○○○路170巷15號之事實，有異
    議人提出之
    總局高雄區監理所屏東監理站93年10月27日高監屏字第
    0930024749號函所附掛號郵政收件回執一紙在卷可參，足見
    本件原處分裁決書作成後（93年5月10日），並未依異議人
    於戶政機關登記之住所送達。
  (二)又異議人於遷移
    再與居住該址之岳母郭羅闖聯絡等情，業經證人郭羅闖證稱
    ，伊女兒於92年8月20日過世後沒幾天，異議人就搬出去住
    ，而異議人搬出去以後就沒有再回來過，也沒有聯絡等語無
    誤，是屏東縣東港鎮○○街37 之3號亦非屬異議人之居所或
    事務所、營業處。
  (三)另雖前開掛號郵政收件回執「收件人欄」上蓋有異議人之「
    甲○○」印文（見本院93年度交聲字第183號第14頁），然
    上開處所既非異議人之住居所或事務所、營業處，且異議人
    亦否認伊曾收受本件原處分裁決書，而證人郭羅闖復證稱，
    異議人搬走後有留印章在伊住處，若有異議人之掛號信，伊
    會以異議人之印章去收，異議人的信伊都放在住處丟掉，因
    為伊與異議人已經沒有聯絡等語，可見前揭印文並非異議人
    所蓋記，收受原處分裁決書之證人郭羅闖既非異議人之同居
    人或受僱人，其擅自收受該裁決書之行為亦不產生送達之效
    力，則原處分機關即移送機關並未依上開送達之規定將原處
    分送達於受處分人等情，應堪認定。
四、另原處分以異議人未於93年6月24日前繳送執行吊扣駕駛執
    照，遂於93年6月25日易處吊銷，一年內不得重新考領駕駛
    執照之處分，雖有道路交通管理處罰條例第65條第1項、第6
    7條第3項為據，惟查，前開變更行政處分裁罰內容之規定，
    係以「經主管機關裁決後逾十五日未向管轄地方法院聲明異
    議，或其聲明異議經法院裁定確定，而不依裁決或裁定繳納
    罰鍰或不繳送汽車牌照、駕駛執照」為前提，然違反道路交
    通管理事件之處罰為一種行政秩序罰，其對於違規之行為人
    所為之處罰，顯然影響行為人之權利義務，性質上為負擔之
    行政處分，是其應有行政法基本原則之要求，即行政行為應
    遵循公正、公開與民主之程序，確保依法行政原則，以保障
    人民權益，增進人民對行政之信賴（此亦為行政程序法第1
    條開宗明義所揭示）。而行政程序法第110條第1項「書面之
    行政處分自送達相對人及已知之利害關係人起；書面以外之
    行政處分自以其他適當方法通知或使其知悉時起，依送達、
    通知或使知悉之內容對其發生效力。」之規定，其目的係非
    但在於確定行政處分生效之始點，更有公開行政處分，使人
    民確實知悉處分內容，並保障人民對於違法、不當行政處分
    之救濟權利，故道路交通管理事件之裁決處分亦應為此條文
    所規範，自該處分書面送達於相對人或已知之利害關係人起
    ，始對其發生效力。而道路交通管理處罰條例第65條第1項
    關於裁罰內容之變更規定，其目的係為處罰受處分人未依原
    裁決內容繳納罰鍰或繳送駕駛執照而為之加重處罰，惟依前
    所述，原裁決處分之處罰既尚未合法送達，並未對於受處分
    人發效力，自無適用該條加重處罰受處分人之理。本件原處
    分機關不查，逕於該未對於異議人發生效力之裁決書設定易
    處吊扣駕駛執照及易處吊銷駕駛執照之期限，並於各該期限
    屆至之際更異其處分內容，於法尚有未合，從而異議人以原
    處分之裁決書送達不合法為由提起本件異議，尚非無據。
五、再查：異議人於90年9月19日15時21分許，駕駛車牌號碼Ｖ
    Ａ—7730號自用小貨車行經高雄市○○路與水管路口時，未
    遵守道路交通標線之指示違規，為高雄市政府警察局交通大
    隊，依採證照片逕行舉發，為異議人所不爭，其違規之事實
    ，應堪認定。又本件裁決書未經合法送達，前已述及，異議
    人自不受通知單指定應到案日期93年6月9日之拘束。原處分
    機關未審究其所為處分送達不合法之情狀，僅以異議人不依
    指定日期到案，逕以該附期限之行政處分遽予裁處吊銷駕駛
    執照，並逕行註銷駕駛執照，一年內不得重新考領駕駛執照
    之處罰，揆諸前揭說明，即有未洽，自應予以撤銷，並為適
    法之處罰。本院審酌異議人對違規事實坦承不諱，僅因未收
    到裁決書而不能及時自動向指定處所繳納罰款之情狀，爰依
    道路交通管理處罰條例第60條第2項第3款、第63條第1項第1
    款之規定，諭知異議人即受處分人如主文第2項所示之處罰
    。
據上論斷，應依道路交通案件處理辦法第20條前段，道路交通管
理處罰條例第60條第2項第3款、第63條第1項第1款，裁定如主文
。
中　　華　　民　　國　　94　　年　　4 　　月　　11　　日
                  刑事第五庭    法  官  林柏泓
以上正本證明與原本無異。
如不服本裁定應於收受送達後5日內向本院提出抗告書狀敘述抗
告之理由抗告於台灣高等法院高雄分院。
中　　華　　民　　國　　94　　年　　4 　　月　　19　　日
                                書記官  劉淑蓉
